臺灣基隆地方法院民事裁定  
110年度消債更字第47號
聲  請  人  林孝慈  
即  債務人
代  理  人  張家榛律師
上列聲請人因消費者債務清理事件聲請更生，本院裁定如下：
    主  文
聲請駁回。
聲請程序費用由聲請人負擔。　
    理  由
一、按債務人不能清償債務或有不能清償之虞者，得依本條例所
    定更生或清算程序，清理其債務；又聲請更生或清算不合程
    式或不備其他要件者，法院應以裁定駁回之，但其情形可以
    補正者，法院應定期間先命補正，消費者債務清理條例（下
    稱消債條例）第3條、第8條定有明文。衡以消債條例之立法
    目的，在於經濟上陷於困境之消費者，若任其於惡性循環之
    債務窘境中自生自滅，其將衍生嚴重之社會問題，致難以維
    持安定之社會經濟秩序，故有予以分別情形依更生或清算之
    程序清理其債務之必要，藉以妥適調整其與相關債權人間之
    權利義務關係，以謀求消費者經濟生活之更生機會，從而健
    全社會經濟發展。惟私法上債之關係，係以當事人間之信賴
    關係為基礎，為社會經濟組織之重要支柱，故當事人於以法
    律行為追求自己之利益之際，亦應顧及對方之利益，並考量
    債權債務在社會上的作用，本於誠實及信用之原則，行使其
    債權及履行其債務，故消費者欲以消債條例調整其所負義務
    ，自應本於誠信原則之本旨，僅在其不能清償債務或有不能
    清償之虞而使其陷於經濟上之困境時，始得准許之，以避免
    藉此善意之立法而惡意圖謀減免債務，致使社會陷於道德危
    險。又消債條例第3條所謂「不能清償債務或有不能清償之
    虞」者，係指債務人欠缺清償能力，對於已屆清償期，且已
    受請求債務之全部或主要部分，客觀上可預見其處於通常且
    繼續的不能清償之狀態而言，方符合消債條例為使不幸陷入
    經濟困境之人得以清理債務、重建生活，並在債務清理過程
    中能保有符合人性尊嚴之最低基本生活之目的。又債務人聲
    請更生，必以其所能運用之資產扣除生活上必要支出後，已
    經小於負債，以致不能清償，或有具體事實足認有不能清償
    之虞者，方能准許。而債務人之清償能力，包括財產、信用
    及勞力（技術），並不以財產為限，必須三者總合加以判斷
    仍不足以清償債務，始謂欠缺清償能力而成為不能清償；倘
    債務人之資產經評估雖已不足以清償債務，惟依債務人之年
    齡及工作能力，在相當期限內如能清償債務，仍應認其尚未
    達不能清償債務或有不能清償之虞。
二、聲請意旨略以：聲請人有不能清償債務之情形，於消債條例
    施行後，向本院聲請債務清理之調解未能成立，而聲請人無
    擔保或無優先權之債務總額未逾新臺幣（下同）12,000,000
    元，且未經法院裁定開始清算程序或宣告破產，為此依法聲
    請更生等語。　
三、聲請人以其有不能清償債務情事，於民國110年7月14日向本
    院聲請前置調解，經本院以110年度司消債調字第68號調解
    事件受理，因最大債權銀行不出席調解，於110年8月20日調
    解不成立等情，業經本院核閱110年度司消債調字第86號消
    債聲請卷宗屬實，堪信為真實，本件聲請核與債務清理條例
    第2條第1項、第3條、第151條之程序要件相符。本院自應綜
    合聲請人目前全部收支及財產狀況，評估其是否已達不能維
    持符合人性尊嚴之最低生活條件，而有「不能清償債務或有
    不能清償之虞」之情形。經查：
  ㈠聲請人陳稱目前擔任作業員，聲請前2年即108年7月1日至110
    年6月30日之薪資、三節及年終獎金、紅利等合計1,073,803
    元，每月平均收入為44,742元等情，本院審酌聲請人目前仍
    在同一公司任職，原則上收入會隨年資增加，不致於減少，
    本院即以44,742元作為計算聲請人目前償債能力之依據。
  ㈡按債務人聲請更生或清算時所提財產及收入狀況說明書，其
    表明每月必要支出之數額，與本條例第64條之2第1項、第2
    項規定之認定標準相符者，毋庸記載原因、種類及提出證明
    文件；債務人必要生活費用，以最近一年衛生福利部或直轄
    市政府所公告當地區每人每月最低生活費一點二倍定之。受
    扶養者之必要生活費用，準用第一項規定計算基準數額，並
    依債務人依法應負擔扶養義務之比例認定之，消債條例施行
    細則第21條之1第3項、消債條例第64條之2第1、2項定有明
    文。聲請人主張其目前每月個人生活必要支出15,946元、支
    出長女周○琳扶養費7,973元、父親林○強扶養費12,946元等
    情，依周○琳扶養義務人2人及林○強扶養義務人1人核算後，
    聲請人主張個人生活必要支出15,946元及長女周○琳扶養費
    、父親林○強扶養費12,946元，合於衛生福利部公告臺灣省1
    10年度最低生活費標準之1.2倍，堪以採信，故聲請人每月
    必要支出為36,865元（計算式：聲請人生活必要支出15,946
    元+子女扶養費7,973元+父親扶養費12,946元=36,865元），
    。
　㈢聲請人之每月收入44,742元扣除生活必要支出36,865後，尚
    餘7,877元（計算式：44,742元-36,865元＝7,877元）可供支
    配，而依債權人債權陳報狀所載（消債聲請卷第157頁至第1
    67頁），聲請人至110年8月19日止積欠債權人台新國際商業
    銀行股份有限公司、中國信託商業銀行股份有限公司、合迪
    股份有限公司等無擔保債務525,648元，倘以其每月所餘7,8
    77元清償，僅需5年餘即得清償完畢（計算式：525,648元÷7
    ,877元÷12月≒5.561）。本院審酌聲請人為77年1月生，年僅
    33歲，雖目前收入、財產無法一次清償所負債務，惟距強制
    退休年齡65歲尚有32年之職業生涯，並有相當之工作能力，
    縱聲請人薪水受其債權人強制執行，亦非不能在勞動年限之
    前，於強制執行程序中分期償還前開債務，客觀上難認聲請
    人有不能清償債務或有不能清償之虞之情事。
四、綜上所述，依聲請人收支及財產狀況，衡酌所積欠之債務數
    額觀之，並無不能清償債務或有不能清償之虞之情事，聲請
    人聲請更生核與消債條例第3條所定要件不合，且該欠缺又
    屬無從補正，依首揭法條說明，應駁回其更生之聲請，爰裁
    定如主文。
中　　華　　民　　國　　110 　年　　10　　月　　25　　日
                  民事庭法　官　陳湘琳
以上正本係照原本作成。
如對本裁定抗告須於裁定送達後10日內向本院提出抗告狀，並繳
納抗告費新臺幣1,000元。
中　　華　　民　　國　　110 　年　　10　　月　　25　　日
                        書記官　林亭如